---
title: "Relatório Ensaio com Termopares em banho termoestático"
authir: "Gabriel Tomaz"
output:
  pdf_document: default
  html_notebook: default
---

```{r include = FALSE}
knitr::opts_chunk$set(echo=FALSE, warning = FALSE, message= FALSE)
```


Este relatório apresenta a caracterização de 6 termopares tipo K juntamente aos módulos de leitura MAX6675.
O experimento de caracterização consistiu de 5 ensaios nas temperaturas de 20°C, 25°C, 30°C, 35°C e 40 °C, com uma incerteza de ± 0.1 °C. 
 
```{r}
library(lubridate)
library(ggplot2)
library(patchwork)
library(tidyr)
library(lemon)
knit_print.data.frame <- lemon_print
```


```{r}
termopar <- read.csv("termopar.csv")
termopar <- subset(termopar, select = -c(X))
termopar$horario <- as_date(hms(termopar$horario))
head(termopar)
```

Distribuições de temperatarua durante os ensaios: 
```{r}
ggplot(termopar, aes(x = t1)) + geom_bar()
```

```{r ,render=lemon_print}
#Separando ensaios em dataframes diferentes

ensaio1 <- subset(termopar, t1 < 22.5 & t1 > 20)
ensaio2 <- subset(termopar, t1 > 22.5 & t1 < 30)
ensaio3 <- subset(termopar, t1 > 30 & t1 < 32.5)
ensaio4 <- subset(termopar, t1 > 35 & t1 < 40)
ensaio5 <- subset(termopar, t1 > 40)

```

pivoting data:
```{r}

pensaio1 <- pivot_longer(
  ensaio1,
  cols = starts_with("t"),
  names_to = "sensor",
  values_to = "temperatura"
)

head(pensaio1)

ggplot(pensaio1, aes(x = horario, y = temperatura, colour = sensor)) + geom_point() + ggtitle("Ensaio1")

```



```{r}
p1 <- ggplot(ensaio1) + 
  geom_point(aes(x = horario, y = t1)) + 
  geom_point(aes(x = horario, y = t2)) + 
  xlab("") + ggtitle("T1")
p1
```

## Media dos ensaios
```{r}
m1 <- colMeans(ensaio1[2:7])
m2 <- colMeans(ensaio2[2:7])
m3 <- colMeans(ensaio3[2:7])
m4 <- colMeans(ensaio4[2:7])
m5 <- colMeans(ensaio5[2:7])

m1; m2; m3; m4; m5
```
## Erro Absoluto

- ea1 --> ensaio 1 (20°C)
- ea2 --> ensaio 2 (25°C)
...
- ea5 --> ensaio 5 (40°C)
```{r}
ea1 <- abs(20 - m1)
ea2 <- abs(25 - m2)
ea3 <- abs(30 - m3)
ea4 <- abs(35 - m4)
ea5 <- abs(40 - m5)

ea <- data.frame(ea1,ea2,ea3,ea4,ea5)
```
## Erro relativo
```{r}

```

## Média da diferença entre medidas e máxima diferença entre medidas de cada ensaio
```{r}

t_diff <- function(x){
  diff_matrix <- matrix(x, nrow = 6, ncol = 6, byrow = TRUE) - matrix(x, nrow = 6, ncol = 6)
  diff_matrix <- abs(diff_matrix)
  
  print(sum(diff_matrix)/(2 * 6*6/2))
  print(max(diff_matrix))
}

print("Ensaio 1 (20 C)")
t_diff(ea1)
print("Ensaio 2 (25 C)")
t_diff(ea2)
print("Ensaio 3 (30 C)")
t_diff(ea3)
print("Ensaio 4 (35 C)")
t_diff(ea4)
print("Ensaio 5 (40 C)")
t_diff(ea5)
```

